臺灣苗栗地方法院刑事裁定　　　　　　　 96年度聲再字第6號
聲　請　人　甲○○
即受判決人
上列聲請人因妨害公務等案件，對於本院中華民國95年12月18日
95年度易字第627 號確定宣示判決筆錄（起訴案號：95年度偵字
第2749號），聲請再審，本院裁定如下：
    主  文
再審之聲請駁回。
    理  由
一、聲請再審意旨略以：聲請人即受判決人甲○○，被訴竊取莊
    淑惠所有（由范發杰所保管）車號UXK-123號輕型機車，事
    實上並非由其所竊取，乃係因於某日下午4時許，於苗栗市
    ○○路麥當勞前遇其債務人蔡文安（綽號：學長）騎乘系爭
    機車，其後並載有賴竹君（綽號：聖姑），經聲請人將其攔
    下，催討債務1800元，因蔡文安無錢償還，故將機車暫交聲
    請人保管，適逢陳俊偉騎車經過請其代為見證，並請其載蔡
    文安回家拿錢，還予聲請人後再將機車取回，孰料就此三天
    無音訊。後蔡文安稱系爭機車為其母親所有，因擔心蔡母需
    機車代步，故聲請人心有不忍而要騎還蔡母，途中為警攔下
    ，始知其為贓車。審理期間因無法找到能證明清白之證人本
    人，故無法及時提出，現知悉蔡文安、賴竹君及陳俊偉三人
    均於台中監獄苗栗分監執行徒刑、勒戒或被告新收房羈押中
    ，爰依法提起本件再審之聲請，請求傳喚調查上述證人以證
    聲請人清白云云。
二、依實務見解：
（一）「有罪之確定判決後，因發現確實之新證據，足認受有罪
      判決之人應受無罪、免訴、免刑或輕於原判決所認罪名之
      判決者，為受判決人之利益，得聲請再審」，刑事訴訟法
      第420 條第1 項第6 款定有明文。其次，「不得上訴於第
      三審法院之案件，除前條規定外，其經第二審確定之有罪
      判決，如就足生影響於判決之重要證據漏未審酌者，亦得
      為受判決人之利益，聲請再審」，同法第421 條亦有明定
      。
（二）是刑事訴訟法第421 條所謂漏未審酌之證據，係指該證據
      在前審審判當時已有發見，而為調查注意所不及者而言（
      最高法院44年臺抗字第40號裁定意旨可供參照）。
（三）而刑事訴訟法第420 條第1 項第6 款所謂發見確實之新證
      據，足認受有罪判決之人應受無罪、免訴、免刑或輕於原
      判決所認罪名之判決者，固得聲請再審；惟此所謂發現確
      實之新證據：
   1、係指該項證據，事實審法院於判決前因未經發見，不及調
      查斟酌，至其後始行發見者而言，若判決前已經當事人提
      出或聲請調查之證據，經原法院捨棄不採者，即非該條款
      所謂發見之新證據，自不得據為聲請再審之原因（最高法
      院28年度抗字第8 號著有判例，可資參照）。
   2、係指當時已經存在而發見在後或審判時未經注意之證據，
      且能證明原確定判決所認定之事實為錯誤者而言，與在認
      定事實後因以論處罪刑所應依據之法律無涉，最高法院35
      年特抗字第21號判例亦足資參照。
   3、再按所謂發現確實之新證據，係指該證據於事實審法院判
      決前已經存在，為法院、當事人所不知，不及調查斟酌，
      至其後始行發現，且就證據本身形式上觀察，固不以絕對
      不須經過調查程序為條件，但必須顯然可認足以動搖原有
      罪確定判決，而為受判決人無罪、免訴、免刑或輕於原判
      決所認罪名之判決者為限。故受理聲請再審之最後事實審
      法院，應就聲請再審理由之所謂「新證據」，是否具備事
      實審判決前已經存在，為法院、當事人所不知，事後方行
      發見之「嶄新性」，及顯然可認足以動搖原有罪確定判決
      ，應為無罪、免訴、免刑或輕於原判決罪名之「顯然性」
      二要件，加以審查，為判斷應否准予開始再審之準據，最
      高法院85年度臺抗字第308 號裁定可資參照。
三、經查：
（一）聲請人甲○○前曾因違反毒品危害防制條例案件，經臺灣
      新竹地方法院以92年度易字第50號判決，處有期徒刑4 月
      確定，入監執行後，於民國93年3 月26日縮行期滿執畢出
      獄。詎意圖為自己不法之所有，於95年5 月17日下午某時
      許，在苗栗縣頭屋鄉○○村○○路25號前，竊取范發杰所
      保管，登記於莊淑惠名下之車號UXK-123 號輕型機車乙部
      ，得手後供己為代步之用。嗣於同月19日05時45分許，為
      警在苗栗縣頭屋鄉頭屋村苗25線「和源加油站」後方，當
      場查獲上情，並扣得上開機車乙部，其竊取機車之行為，
      業經本院以95年度易字第627 號宣示判決筆錄確定在案，
      有該案號之刑事宣示判決筆錄及臺灣高等法院被告前案紀
      錄表各1 份在卷可稽，故聲請人受刑事有罪判決確定之事
      實，堪以認定。
（二）聲請人就其自稱並無竊取系爭機車行為之情事，請求調查
      證人蔡文安、賴竹君及陳俊偉三人以為憑證。惟查：
   1、按就刑事訴訟法第420 條第1 項第6 款而言：所謂「確實
      之新證據」，依上開實務見解，係指事實審法院於判決前
      因未經發見，不及調查斟酌，至其後始行發見者而言，若
      判決前已經當事人提出或聲請調查之證據，經原法院捨棄
      不採者，即非該條款所謂發見之新證據。亦即審判當時已
      經存在而發見在後或審判時未經注意之證據，且能證明原
      確定判決所認定之事實為錯誤者而言。申言之即該證據於
      事實審法院判決前已經存在，為法院、當事人所不知，不
      及調查斟酌，至其後始行發現者，且具備顯然可認足以動
      搖原有罪確定判決，應為無罪、免訴、免刑或輕於原判決
      罪名之「顯然性」而言。經查本案之事實審法院，就本案
      實際審理過程中，實早已於判決前之準備程序及審理程序
      中知悉發見聲請人所欲請求調查之證人蔡文安以資證明機
      車係該證人所交付一情。（見95年度易字第627 號刑事卷
      宗第73～74頁、第81～83頁：95年12月11日準備程序筆錄
      、審判筆錄參照）。基此，聲請人聲請再審理由之所謂「
      新證據」，顯然與前述「判決前未經發見」、「審判時未
      經斟酌」或「審判當時已經存在而發見在後」之「嶄新性
      」，及「顯然可認足以動搖原有罪確定判決，應為無罪、
      免訴、免刑或輕於原判決罪名」之「顯然性」2 要件顯不
      相符。故聲請人所聲請調查之上開三位證人，並非屬於刑
      事訴訴法第420 條第1 項第6 款之新證據，自屬顯然。
   2、次按就刑事訴訟法第421 條而言：所謂「足生影響於判決
      之重要證據」，依前開實務見解認為，係指該證據在前審
      審判當時已有發見，而為調查注意所不及者而言。而本件
      聲請人所欲請求調查之證人，除依前所述，早已於事實審
      法院準備及審理程序中即已提出而為法院所知悉注意外，
      且復經聲請人自行捨棄調查，而就起訴事實出於自由意志
      予以全盤承認而認罪，此於該案事實審法院準備程序筆錄
      及審理筆錄敘述甚詳（95年度易字第627 號刑事卷宗第73
      ～74頁、第81～83頁：95年12月11日準備程序筆錄、審判
      筆錄，可資參照），聲請人所欲憑藉聲請再審調查之上開
      證人，自非屬「事實審法院調查注意所未及」，而與刑事
      訴訟法第421 條「足生影響於判決之重要證據」之要件顯
      不相符。聲請人若欲以此條規定聲請再審，亦顯有誤會。
   3、末就協商程序之證據開示過程觀察：
      按依刑事訴訟法第455 條之11第2 項規定：「本法第 159
      第1 項、第284 條之1 之規定，於協商程序不適用之。」
      是所謂傳聞法則及合議審判制度，於被告已為認罪陳述時
      為求「明案速斷」，發揮刑事訴訟制度之新機能並求對司
      法資源之有效利用，在充分告知被告權利及出於其自由意
      志同意之前提下，得行獨任審判併採行較為簡速之證據調
      查程序，非必遵行嚴格證明法則；惟亦非即得憑被告自白
      逕予論罪科刑，仍須參酌其他證據以為佐證。復查聲請人
      所欲聲請調查之證人，業已於95年12月11日準備程序中提
      出，且於同日審判程序中捨棄調查，復經本院明白告知：
      「如利用協商程序判決，被告將喪失受法院依通常程序公
      開審判之權利、保持緘默之權利、與證人對質或詰問證人
      之權利。」而經聲請人當庭表示無意見並就檢察官起訴犯
      罪事實予以認罪（95年12月11日審判筆錄第2～4頁在卷可
      憑）。是本件協商程序中，既聲請人已提出蔡文安為主要
      證人，後經其當庭捨棄；且經本院審酌並告知協商程序之
      不利益事項後，聲請人方自願喪失詰問證人之權利，如何
      得再以之為再審理由之聲請，而謂為法院事前未予審酌之
      新證據？是聲請人聲請顯無理由，參其所請，證諸前開實
      務見解，非屬刑事訴訟法聲請再審事由之所謂「新證據」
      ，至臻酌然。
（三）綜上所述，聲請人既未提出任何新證據足以動搖原有罪確
      定判決，所指再審理由要與刑事訴訟法第420 條第1 項第
      6 款及第421 條之聲請再審要件均尚有未合，參照前述說
      明，是本件聲請人所提再審之聲請，為無理由，應予駁回
      。
四、據上論斷，應依刑事訴訟法第434 條第1 項，裁定如主文。
中　　華　　民　　國　　96　　年　　5 　　月　　21　　日
                  刑事第二庭審判長法　官  楊清益
                                  法  官  吳炳桂
                                  法  官  林靜雯
以上正本證明與原本無異。
如不服本裁定，應於裁定送達後5日內向本院提出抗告狀。
                                  書記官  劉千瑄
中　　華　　民　　國　　96　　年　　5 　　月　　21　　日
